【裁判字號】    99,訴,879
【裁判日期】    991109
【裁判案由】    偽造文書等
【裁判全文】
臺灣高雄地方法院刑事判決               99年度易字第615號
公  訴  人  臺灣臺南地方法院檢察署檢察官
被      告  乙○○
上列被告因詐欺案件，經檢察官提起公訴（98年度偵字第35966
號、第97509 號）、追加起訴（99年度偵字第7345號）及移送併
辦（99年度偵字第8609號、臺灣臺南地方法院檢察署99年度偵字
第4825號、第5607號），本院判決如下：
    主  文
乙○○幫助意圖為自己不法之所有，以詐術使人將本人之物交付
（事實欄一(一)），處拘役伍拾日，如易科罰金，以新臺幣壹仟元
折算壹日；又幫助意圖為自己不法之所有，以詐術使人將本人之
物交付（事實欄一(二)），處拘役伍拾伍日，如易科罰金，以新臺
幣壹仟元折算壹日；應執行拘役玖拾日，如易科罰金，以新臺幣
壹仟元折算壹日。又行使偽造私文書，足以生損害於他人（事實
欄一(二)），處有期徒刑肆月，如易科罰金，以新臺幣壹仟元折算
壹日。
    事  實
一、乙○○明知一般國民向電信公司申請行動電話門號原屬易事
    ，苟有無端收集他人門號者，其目的除在便於隱匿行徑以順
    利犯詐欺取財等財產犯罪外，幾無他用，因見某報紙刊登收
    購他人行動電話門號之分類廣告後，竟先後為如下行為：(一)
    於民國99年4 月22日某時，基於幫助詐欺取財之不確定故意
    ，以自己名義在臺南市某電信公司門市申請取得行動電話門
    號0000000000號之SIM 卡後，旋以新臺幣（下同）1,000 元
    之代價提供某不詳姓名成年男子使用；(二)於98年4 月23日某
    時，復分別基於偽造並行使偽造私文書之犯意，及幫助詐欺
    取財之不確定故意，擅自盜用其不知情之姊姊張延如之印章
    至臺南市某電信公司門市，以冒名填寫並加蓋上開印章之方
    式，偽造張延如名義之行動電話門號申請書一份，並持以向
    該門市之承辦人員行使，而取得行動電話門號0000000000號
    之SIM 卡後，足以生損害於張延如及電信公司對於發卡、帳
    務管理之正確性，旋以1,000 元之代價提供前述同一不詳姓
    名成年男子使用；經該男子以上開二門號為聯絡方式刊登分
    類廣告，分別按附表一編號(一)、(二)、(三)所示，取得許盟祥（
    另案檢察官不起訴處分）、黃道成、林素蘭（二人均另案本
    院判決確定）名義之人頭取款帳戶，及按附表一編號(四)、(五)
    所示，取得李棕樺、王世哲（二人均另案檢察官不起訴處分
    ）名義之人頭取款帳戶後，又自行、或推由其他有共同犯意
    聯絡之人，分別向孑筱芸、何昭青、侯佩青、陳宏誠、翁浚
    睿、甲○○、黃意驊、丙○○詐欺取財得手如附表二所示。
    嗣為警因上開各被害人發覺有異而報案乃循線查獲。
二、案經臺灣高雄地方法院檢察署檢察官依高雄市政府警察局小
    港分局報告及自動簽分偵查起訴、追加起訴、移送併辦，及
    臺灣臺南地方法院檢察署檢察官自動偵查移送併辦。
    理  由
壹、證據能力部分：
    按被告以外之人於審判外之陳述，雖不符刑事訴訟法第159
    條之1 至之4 之規定，然經當事人於審判程序同意作為證據
    ，法院審酌該言詞陳述或書面陳述作成時之情況，認為適當
    者，亦得為證據，刑事訴訟法第159 條之5 第1 項定有明文
    。本判決後開引用具有傳聞證據性質之證據資料，已經檢察
    官、被告於審理期日同意為證據使用，是其縱無刑事訴訟法
    第159 條之1 至第159 條之4 或其他傳聞法則例外之情形，
    亦經本院審酌該證據作成之情況，既無違法取得情事，復無
    證明力明顯過低等情形，以得供做法院判斷事實之依據為適
    當，認為均有證據能力，得為證據。
貳、實體部分：
一、前揭犯罪事實，業據被告乙○○於本院審理時自白不諱，並
    經證人許盟祥、黃道成、林素蘭、李棕樺、王世哲於警詢及
    偵查中，證人孑筱芸、何昭青、侯佩青、陳宏誠、翁浚睿、
    甲○○、黃意驊、丙○○、張延如、張陳金秀於警詢中證述
    綦詳，並有中華郵政股份有限公司高雄郵局98年9 月1 日高
    營字第0982002197號函、行動電話門號0000000000查詢資料
    、內政部警政署反詐騙案件紀錄表、受理詐騙帳戶通報警示
    簡便格式表、報案三聯單、受理各類案件紀錄表、侯佩青提
    供之郵政國內匯款執據、黃道成提供之宅配單、高雄市政府
    警察局小港分局98年11月23日高市警港分真字第0980026890
    號函及檢附員警工作紀錄簿、板信商業銀行集中作業中心98
    年8 月3 日板信集中字第0987471432號函及附件、中國信託
    商業銀行98年7 月31日中信銀字第09822271209526號函及附
    件、彰化商業銀行大林分行98年8 月27日彰大林字第098224
    9 號函及附件、行動電話門號0000000000查詢資料、陳宏誠
    提供之自動櫃員機交易明細、無摺存款單收據、翁浚睿提供
    之自動櫃員機轉帳交易明細表、板信商銀寄予被告黃道成之
    疑似詐騙戶開戶人通知書、何昭青提供之自動櫃員機轉帳交
    易明細表、國泰世華銀行高雄分行98年7 月20日（98）國世
    高雄字第0980000077號函及附件、孑筱芸提供之自動櫃員機
    轉帳交易明細表、許盟祥提供之宅急便單據、許盟祥提供之
    報紙分類廣告、黃意驊提供之中國信託銀行台幣存提交易憑
    證、對於證人李棕樺提供之宅急便單據、李棕樺提供之報紙
    分類廣告、鍾文彥提供之台新銀行自動櫃員機轉帳交易明細
    表、中國信託商業銀行股份有限公司98年8 月11日中信銀字
    第09822271209859號函及附件、台新國際商業銀行98年9 月
    4 日台新作文字第9813804 號函及附件、台新國際商業銀行
    98年11月4 日台新作文字第9816781 號函及附件、中國信託
    商業銀行股份有限公司98年10月27日中信銀字第0982227121
    2770號函及附件、0000000000行動電話之雙向通聯記錄、電
    話號碼：0000000000，申辦人為張延如之臺灣大哥大基本資
    料查詢、98年4 月23日臺灣大哥大預付卡申請書、王世哲提
    供之報紙分類廣告、王世哲之行動電話雙向通聯紀錄、王世
    哲之土地銀行敦化分行帳戶明細查詢資料、甲○○提供之98
    年7 月29日台北縣鶯歌鎮農會自動櫃員機交易明細表、黑貓
    宅急便託運單、行動電話門號0000000000雙向通聯資料在卷
    可稽，堪信為真，被告乙○○自白行使偽造私文書及幫助詐
    欺犯行，核與事實相符。本件被告犯罪事證已臻明確，應依
    法論科。
二、查被告乙○○就上開向其取得行動電話SIM 卡之不詳姓名成
    年男子等人實施之詐欺犯罪行為，並無犯意聯絡或行為分擔
    ，其以行動電話門號提供而予詐欺犯行以助力者，並非刑法
    詐欺罪之構成要件行為，是核被告乙○○就事實欄一(一)部分
    所為，係刑法第30條第1 項前段、第339 條第1 項詐欺取財
    罪之幫助犯；就事實欄一(二)部分所為，係犯刑法第216 條、
    第210 條行使偽造私文書，及刑法第30條第1 項前段、第33
    9 條第1 項詐欺取財罪之幫助犯。被告為偽造私文書，擅自
    盜用張延如之印章，其盜用印章為偽造私文書之階段行為，
    不另論罪；又其偽造私文書復持以行使，該偽造之低度行為
    為行使之高度行為所吸收，不另論罪。被告乙○○所犯兩次
    幫助詐欺犯行，各幫助正犯犯多次詐欺取財罪，均係以一行
    為而犯數罪名，侵害數法益，應各依刑法第55條想像競合犯
    之例從一處斷。被告乙○○前開兩次所犯幫助詐欺罪及行使
    偽造私文書罪間，犯意各別、行為互殊、犯罪時間有異，應
    成立數罪。又其兩次幫助犯行，各應依刑法第30條第2 項規
    定減輕其刑。臺灣高雄地方法院檢察署99年度偵字第8609號
    、臺灣臺南地方法院檢察署99年度偵字第4825號、第5607號
    移送併辦之被告犯罪事實，與起訴及追加起訴之犯罪事實各
    有裁判上一罪關係，為起訴之效力所及，本院自得依法併予
    審究，附此敘明。
三、爰審酌被告乙○○之年齡、品行、智識能力、犯罪情狀、手
    段、犯罪所生之損害，其為68年8 月3 日出生、受有高中畢
    業教育程度、業工之人，有警詢年籍資料附卷可參，並據其
    在本院審理時自陳在卷，前揭犯罪時年29歲，前於92年間曾
    因犯妨害自由罪而經臺灣臺南地方法院92年度訴字第295 號
    判處拘役30日確定，於92年6 月3 日易科罰金執行完畢，有
    臺灣高等法院被告前案紀錄表及臺灣高雄地方法院檢察署刑
    案資料查註紀錄表各1 份在卷可按，素行非佳，又其為貪圖
    區區小利，不顧詐騙集團對於社會治安所造成嚴重危害，猶
    助長犯罪集團氣焰，擾亂社會秩序，並擅自取用他人印章而
    偽造私文書以供行使之手段，犯罪造成多人受害之情節，對
    治安所生危害非輕，及其犯罪後態度等一切情狀，各量處如
    主文所示之刑，又審酌其年齡、職業、收入、社會地位等節
    ，均諭知易科罰金之折算標準，並就宣告二拘役刑部分，定
    其應執行之刑，以資儆懲。
四、未扣案被告乙○○供前開偽造私文書犯罪使用之印章1 枚，
    既非被告所有，依其性質復不屬於違禁物或其他依法應沒收
    之物，爰不另為沒收之諭知，併此敘明。
據上論斷，應依刑事訴訟法第299 條第1 項前段，刑法第55條、
第30條第1 項前段、第2 項、第339 條第1 項、第216 條、第21
0 條、第41條第1 項前段、第51條第6 款，刑法施行法第1 條之
1 ，判決如主文。
本案經檢察官吳明駿到庭執行職務
中    華    民    國    99    年    11    月    9     日
            刑事第十九庭  審判長  法  官  陳志銘
                                  法  官  吳芝瑛
                                  法  官  陳松檀
如不服本判決應於收受本判決送達後10日內向本院提出上訴書狀
，其未敘述上訴理由者，並得於提起上訴後10日內向本院補提理
由書狀（均須按他造當事人之人數附繕本）「切勿逕送上級法院
」
                                  書記官  洪季杏
中    華    民    國    99    年    11    月    9     日
附錄本判決論罪之法條：
刑法第339條第1項
意圖為自己或他人不法之所有，以詐術使人將本人或第三人之物
交付者，處五年以下有期徒刑、拘役或科或併科一千元以下罰金
。
中華民國刑法第210條
偽造、變造私文書，足以生損害於公眾或他人者，處 5 年以下
有期徒刑。
中華民國刑法第216條
行使第210 條至第215 條之文書者，依偽造、變造文書或登載不
實事項或使登載不實事項之規定處斷。
【附表一】
┌──┬────┬─────────┬──────┬───────────────┬───────────┐
│編號│ 帳  戶 │     聯絡門號     │提供帳戶時間│           帳戶名稱           │       偵查案號       │
│    │ 所有人 │                  │            │                              │                      │
├──┼────┼─────────┼──────┼───────────────┼───────────┤
│ (一) │ 許盟祥 │    0000000000    │98年6 月30日│國泰世華銀行高雄分行          │臺灣高雄地方法院檢察署│
│    │        │登記使用人：乙○○│            │帳號：000000000000號          │  99年度偵字第8609號  │
│    │        │                  │            │                              │     【併案部分】     │
├──┼────┼─────────┼──────┼───────────────┼───────────┤
│ (二) │ 黃道成 │    0000000000    │98年7 月1 日│1.板信銀行小港分行            │臺灣高雄地方法院檢察署│
│    │        │登記使用人：乙○○│某時        │帳號：00000000000000號        │  99年度偵字第35966號 │
│    │        │                  │            │2.中華郵政股份有限公司小港郵局│            第37509號 │
│    │        │                  │            │帳號：00000000000000000號     │     【起訴部分】     │
├──┼────┼─────────┼──────┼───────────────┼───────────┤
│ (三) │ 林素蘭 │    0000000000    │98年7 月6 日│中國信託商業銀行板信簡易分行  │臺灣高雄地方法院檢察署│
│    │        │登記使用人：乙○○│前某日      │帳號：000000000000000號       │  99年度偵字第35966號 │
│    │        │                  │            │                              │            第37509號 │
│    │        │                  │            │                              │     【起訴部分】     │
├──┼────┼─────────┼──────┼───────────────┼───────────┤
│ (四) │ 李棕樺 │    0000000000    │98年7 月27日│1.中國信託商業銀行永康分行    │臺灣高雄地方法院檢察署│
│    │        │登記使用人：張延如│下午5 時許  │帳號：000000000000號          │  99年度偵字第7345號  │
│    │        │                  │            │2.台新國際商業銀行永福分行    │     【追加起訴】     │
│    │        │                  │            │帳號：00000000000000號        │臺灣臺南地方法院檢察署│
│    │        │                  │            │                              │  99年度偵字第4825號  │
│    │        │                  │            │                              │     【移送併辦】     │
│    │        │                  │            │                              │臺灣臺南地方法院檢察署│
│    │        │                  │            │                              │  99年度偵字第5607號  │
│    │        │                  │            │                              │     【移送併辦】     │
├──┼────┼─────────┼──────┼───────────────┼───────────┤
│ (五) │ 王世哲 │    0000000000    │98年7 月27日│臺灣土地銀行敦化分行          │臺灣臺南地方法院檢察署│
│    │        │登記使用人：張延如│某時        │帳號：000000000000000號       │  99年度偵字第7345號  │
│    │        │                  │            │                              │     【追加起訴】     │
│    │        │                  │            │                              │臺灣臺南地方法院檢察署│
│    │        │                  │            │                              │  99年度偵字第5607號  │
│    │        │                  │            │                              │     【移送併辦】     │
└──┴────┴─────────┴──────┴───────────────┴───────────┘
【附表二】
┌──┬────┬──────┬───────┬───────┬────┬────┬───────────┐
│編號│ 被害人 │  詐騙時間  │   詐騙手法   │匯（存）款時間│  金額  │  帳戶  │       偵查案號       │
├──┼────┼──────┼───────┼───────┼────┼────┼───────────┤
│ (一) │ 孑筱芸 │98年7 月2 日│冒名雅虎拍賣網│ 98年7 月2 日 │29,301元│附表一  │臺灣高雄地方法院檢察署│
│    │        │下午6 時47分│站員工，電稱其│ 晚間7 時28分 │        │編號(一)  │  99年度偵字第8609號  │
│    │        │            │先前購物匯款誤│              │        │        │     【併案部分】     │
│    │        │            │設為分期付款，│              │        │        │                      │
│    │        │            │須解除        │              │        │        │                      │
├──┼────┼──────┼───────┼───────┼────┼────┼───────────┤
│ (二) │ 何昭青 │98年7 月2 日│冒名雅虎拍賣網│ 98年7 月2 日 │29,986元│附表一  │臺灣高雄地方法院檢察署│
│    │        │某時        │站員工，電稱其│ 晚間7 時30分 │        │編號(一)  │  99年度偵字第8609號  │
│    │        │            │先前購物匯款誤│              │        │        │     【併案部分】     │
│    │        │            │設為分期付款，│              │        │        │                      │
├──┼────┼──────┼───────┼───────┼────┼────┼───────────┤
│ (三) │ 侯佩青 │98年7 月3 日│冒名法務部行政│ 98年7 月3 日 │ 10萬元 │附表一  │臺灣高雄地方法院檢察署│
│    │        │上午9 時12分│執行署書記官「│ 中午12時59分 │        │編號(二)2.│  99年度偵字第35966號 │
│    │        │            │陳俊丞」電稱其│              │        │        │            第37509號 │
│    │        │            │身分證遭人盜用│              │        │        │     【起訴部分】     │
│    │        │            │開設人頭帳戶  │              │        │        │                      │
├──┼────┼──────┼───────┼───────┼────┼────┼───────────┤
│ (四) │ 陳宏誠 │98年7 月6 日│冒名新竹市刑警│ 98年7 月3 日 │ 10萬元 │附表一  │臺灣高雄地方法院檢察署│
│    │        │上午11時40分│、新竹地方法院│ 某時（臨櫃無 │        │編號(二)1.│  99年度偵字第35966號 │
│    │        │            │書記官電稱其遭│ 摺存款）     │        │        │            第37509號 │
│    │        │            │人冒用名義開設│              │        │        │     【起訴部分】     │
│    │        │            │人頭帳戶行騙  │              │        │        │                      │
├──┼────┼──────┼───────┼───────┼────┼────┼───────────┤
│ (五) │ 翁浚睿 │98年7 月6 日│冒名網路賣家電│ 98年7 月6 日 │ 9,989元│附表一  │臺灣高雄地方法院檢察署│
│    │        │下午5 時47分│稱其先前購物匯│ 某時         │        │編號(二)1.│  99年度偵字第35966號 │
│    │        │            │款誤設為分期付│              │23,988元│附表一  │            第37509號 │
│    │        │            │款，須予解除  │              │        │編號(三)  │     【起訴部分】     │
├──┼────┼──────┼───────┼───────┼────┼────┼───────────┤
│ (六) │ 甲○○ │98年7 月29日│冒名其友人致電│ 98年7 月29日 │ 3 萬元 │附表一  │臺灣高雄地方法院檢察署│
│    │        │上午9 時50分│借款供還債    │ 上午10時19分 │        │編號(五)  │  99年度偵字第7345號  │
│    │        │            │              │              │        │        │   【追加起訴部分】   │
│    │        │            │              │              │        │        │臺灣臺南地方法院檢察署│
│    │        │            │              │              │        │        │  99年度偵字第5607號  │
│    │        │            │              │              │        │        │     【移送併辦】     │
├──┼────┼──────┼───────┼───────┼────┼────┼───────────┤
│ (七) │ 黃意驊 │98年7 月28日│電稱其身分證遭│ 98年7 月29日 │13萬5 千│附表一  │臺灣臺南地方法院檢察署│
│    │        │上午9 時30分│人盜用開設人頭│ 下午3 時20分 │元      │編號(三)1.│  99年度偵字第4825號  │
│    │        │            │帳戶而涉及詐欺│              │        │        │     【移送併辦】     │
│    │        │            │案件，須將存款│              │        │        │                      │
│    │        │            │轉匯信託帳戶  │              │        │        │                      │
├──┼────┼──────┼───────┼───────┼────┼────┼───────────┤
│ (八) │ 丙○○ │98年7 月30日│電稱其帳戶遭用│ 98年7 月30日 │(1)4 萬元│附表一  │臺灣高雄地方法院檢察署│
│    │        │下午4 時許  │作人頭帳戶，須│ 下午4 時17分 │(2)5 萬元│編號(四)1.│  99年度偵字第7345號  │
│    │        │            │將存款轉匯至另│ （匯款二筆） │        │        │   【追加起訴部分】   │
│    │        │            │一信託帳戶    │              │        │        │臺灣臺南地方法院檢察署│
│    │        │            │              │              │        │        │  99年度偵字第4825號  │
│    │        │            │              │              │        │        │     【移送併辦】     │
│    │        │            │              │              │        │        │臺灣臺南地方法院檢察署│
│    │        │            │              │              │        │        │  99年度偵字第5607號  │
│    │        │            │              │              │        │        │     【移送併辦】     │
└──┴────┴──────┴───────┴───────┴────┴────┴───────────┘

司法院資訊處製作；財團法人民間司法改革基金會備份。
